【裁判字號】    95,上易,620
【裁判日期】    950718
【裁判案由】    詐欺
【裁判全文】
臺灣高等法院臺中分院刑事判決         95年度上易字第620號
上  訴  人  臺灣彰化地方法院檢察署檢察官
上  訴  人
即  被  告  丙○○
上列上訴人因詐欺案件，不服臺灣彰化地方法院95年度易字第1
號中華民國95年3月31日第一審判決（起訴案號：臺灣彰化地方
法院檢察署94年度撤緩偵字第125號），提起上訴，本院判決如
下：
    主  文
上訴駁回。
    事  實
一、丙○○並非統一安聯人壽保險股份有限公司（下稱統一安聯
    公司）之保險業務員，因投資失敗，無力清償債務，竟基於
    意圖為自己不法所有之概括犯意，先於民國（下同）93年8
    月11日，至乙○○位於桃園縣楊梅鎮○○路○段382巷88號
    住處，向乙○○謊稱其為統一安聯公司之保險業務員，該公
    司現推出之「統一安聯人壽超優勢變額萬能壽險」，保證每
    個月至少獲利百分之5至百分之8.5 之利潤，且該公司在投
    資金額未送出前（即購買基金前），為免客戶之利息損失，
    仍會匯利息予保戶等語，或誑稱已為之爭取員工之百分之6
    優惠利率、現在美國銀行利率調高百分之1，壽險公司也跟
    著將利率調高至百分之7等語，致使乙○○陷於錯誤，乃同
    意購買及陸續加碼購買上開壽險，並填寫丙○○所出示之要
    保書後，交付予丙○○。嗣乙○○先後於93年8月12日、9月
    1 日、15日、16日、2 7日，連續匯款40萬元、20萬元、15
    萬元、25萬元、10萬元（原判決誤繕為11萬元），5筆合計
    110萬元，至丙○○在華僑銀行彰化分行之00000000000000
    號帳戶或不知情之張庭綱（即丙○○之子）在華僑銀行彰化
    分行之00000000000000號帳戶，以申購上開保險。期間，丙
    ○○為取信於乙○○，使之繼續交付保費以「申購」保險，
    竟連續以統一安聯公司之名義，先後於九月八日匯1316元、
    9月24日匯2055元之利息予乙○○在郵局之000000000000000
    00號帳戶中。迄於93年10月3日，遇乙○○向丙○○索取保
    險契約書時，丙○○皆以要保書填寫錯誤須重新填寫為由，
    藉詞拖延交付，乙○○方覺有異，乃向統一安聯公司查詢，
    始知上情。
二、案經乙○○訴由臺灣彰化地方法院檢察署檢察官偵查起訴。
    理  由
一、訊據上訴人即被告（以下簡稱被告）固坦承伊冒用統一安聯
    公司之保險業務員名義向乙○○推銷人壽保險，乙○○並因
    此陸續匯款110萬元予伊等情，惟辯稱：伊本意並非要騙乙
    ○○云云。惟查上開事實，業據被告於偵查及原審審理中均
    供承不諱，核與告訴人乙○○於偵查中結證之情節相符，並
    有統一安聯人壽要保書2份、要保人委託壽險業者辦理結匯
    授權書2份、告訴人之郵政存簿儲金簿明細表1份、告訴人之
    上海商業儲蓄銀行活期儲蓄存款簿明細表份、郵政跨行匯款
    單申請書4紙、上海商業儲蓄銀行匯出匯款申請書一紙及統
    一安聯公司94年1月18日函附卷可稽。次查被告既非統一安
    聯公司之保險業務員，竟冒用該公司業務員名義向乙○○推
    銷人壽保險，致乙○○陷於錯誤，而同意購買並陸續加碼購
    買上開壽險，其行為自屬詐欺行為至明，是被告所辯其本意
    並非要欺騙乙○○云云，要屬事後避重就輕之詞，不足採信
    。本件事證明確，被告上開犯行堪以認定。
二、被告行為後，刑法第56條連續犯之規定，業於94年1月7日修
    正公布刪除，並於95年7月1日施行，則被告之犯行，因行為
    後新法業已刪除連續犯之規定，此刪除雖非犯罪構成要件之
    變更，但顯已影響行為人刑罰之法律效果，自屬法律有變更
    ，依新法第2條第1項規定，比較新、舊法結果，仍應適用較
    有利於被告之行為時法律即舊法論以連續犯（最高法院95年
    第8次刑事庭會議決議參照）。核被告所為，係犯刑法第339
    條第1項詐欺取財罪，其先後多次詐欺犯行，顯係基於概括
    之犯意反覆為之，為連續犯，應依修正前刑法第56條規定論
    以一罪，並加重其刑。又被告行為時之易科罰金折算標準，
    修正前罰金罰鍰提高標準條例第2條前段〈現已刪除〉規定
    ，就其原定數額提高為100倍折算1日，則本件被告行為時之
    易科罰金折算標準，應以銀元300元折算1日，經折算為新臺
    幣後，應以新臺幣900元折算為1日。惟95 年7月1日修正公
    布施行之刑法第41條第1項前段則規定：「犯最重本刑為5年
    以下有期徒刑以下之刑之罪，而受6個月以下有期徒刑或拘
    役之宣告者，得以新臺幣1000元、2000元或3000元折算一日
    ，易科罰金。」比較修正前後之易科罰金折算標準，以95年
    7月1日修正公布施行前之規定，較有利於受刑人，自應依刑
    法第2條第1項前段，適用修正前刑法第41條第1項前段規定
    ，定其折算標準。
三、又行為後法律有變更者，依修正前刑法第2條第1項之規定，
    以適用裁判時法為原則，如行為時法有利於行為人，則例外
    適用行為時法；依修正後刑法第2條第1項規定，以適用行為
    時法為原則，惟如裁判時法有利於行為人，則例外的適用裁
    判時法。以往實務見解，認原判決未及比較適用新舊法時，
    上訴後，雖比較結果以舊法有利於行為人，而原判決別無其
    他撤銷事由，仍應由本院以此為由撤銷改判。惟修正後之規
    定係以適用行為時法為原則，因此原判決雖未及比較適用，
    然上訴本院後，經比較新舊法，行為後之法律並非較有利於
    行為人，仍應適用行為時法，則原判決適用行為時法即無不
    當，自不構成撤銷之事由。
四、被告雖於本院審理中，另與告訴人在原審民事庭達成分期付
    款之和解，惟並未取得告訴人之諒解，有告訴人出具之刑事
    聲請狀一份在卷可參（見本院卷第30頁）。原審適用修正前
    刑法第56條、第339條第1項、第41條第1項前段，罰金罰鍰
    提高標準條例第1條前段、第2條規定，並審酌被告為圖一己
    之私利而詐騙他人，事後未能珍惜自新之機會，按期履行和
    解義務，及考量其犯罪手段、對告訴人所生之損害、所得之
    利益、犯罪後態度，暨其素行、智識程度、生活狀況等一切
    情狀，量處有期徒刑6月，並諭知易科罰金之折算標準。認
    事用法俱無不當，量刑亦稱妥適，被告上訴意旨執此指摘原
    判決不當，為無理由，應予駁回。
據上論斷，應依刑事訴訟法第368條，判決如主文。
本案經檢察官甲○○到庭執行職務。
中    華    民    國    95    年    7    月  18       日
            刑事第十庭  審判長法  官  林  照  明
                              法  官  蔡  名  曜
                              法  官  唐  光  義
上列正本證明與原本無異。
不得上訴。
                              書記官  王  麗  珍
中    華    民    國    95    年    7    月  21       日
                                                      Ａ


司法院資訊處製作；財團法人民間司法改革基金會備份。
